臺灣高等法院高雄分院刑事判決　　　　　　　　　　九十一年度交上訴字第三二號
　　上　訴　人　臺灣屏東地方法院檢察署檢察官
　　被　　　告　乙○○
右上訴人因被告業務過失致死案件，不服臺灣屏東地方法院九十年度交訴字第一六九
號中華民國九十一年一月二十八日第一審判決（起訴案號：臺灣屏東地方法院檢察署
九十年度偵字第二六三七號），提起上訴，本院判決如左：
    主  文
原判決撤銷。
乙○○從事業務之人，因業務上之過失致人於死，處有期徒刑拾月。
    事  實
一、乙○○平時以駕駛車輛至夜市販售商品為業，乃以從事販售商品為主要業務之人
    ，並以駕駛車輛為其附隨業務；其於民國九十年一月一日下午，駕駛車牌號碼Ｓ
    ８－０９０３號自小貨車內載商品，沿屏東縣車城鄉○○村○○路，由西往東方
    向行駛，欲至牡丹鄉擺地攤售貨，本應注意車前狀況，隨時採取必要安全措施，
    且應遵守速限行駛，而依當時情形（天候為晴、夜間無照甲、道路為直路及柏油
    路面，並無障礙物），並無不能注意之情事，於行經屏東縣車城鄉○○村○○路
    一零一之十號前，適之前有顏寶讚駕駛車牌號碼ＶＹ－４５５９號自小客車，搭
    載楊啟信、丙○○，沿新興路由東往西方向行駛，於同日下午五時五十分許，因
    不甲原因，失控衝向對向車道撞及路樹後，橫向停放於乙○○車道上（當時在車
    內之顏寶讚及楊啟信二人雖有受傷但未死亡）；乙○○於六時十分許行經該處時
    ，竟疏未注意車前之車禍狀況，並在速限為時速四十公里之路段以時速六、七十
    公里之速度超速行駛，致發覺該自小客車在前時已閃煞不及，撞及該車駕駛座處
    ，致顏寶讚及楊啟信當場死亡、丙○○受有左側遠端股骨、肱股骨折、右側股骨
    幹骨折、右側脛股骨折、頭部外傷併臉部撕裂傷等傷害。乙○○則於員警柯志成
    至現場處理時，自首肇事，並接受裁判。
二、案經丙○○訴由臺灣屏東地方法院檢察署檢察官偵查起訴。
    理  由
一、訊據被告乙○○對於右揭超速而發生車禍事實坦承不諱，惟辯稱：顏寶讚及楊啟
    信二人係死於先前之車禍，並非因其撞擊才死亡，因其撞擊顏寶讚之車輛距第一
    次車禍發生時間已相差數十分鐘等語；經查被告自白部分核與告訴人丙○○之指
    訴相符，並據目擊證人林春枝在警、偵訊中（相卷第十二頁背面、第四十九頁背
    面、第七十二頁背面）、現場處理員警柯志成在原審證述甲確（原審卷第十三至
    十四頁），復有道路交通事故調查報告表及車禍現場照片十二張附卷可稽，且被
    害人顏寶讚、楊啟信係因本件車禍分別致右肺破裂、顱骨破裂及腦挫傷而死亡，
    亦經台灣屏東地方法院檢察署檢察官督同法醫師相驗甲確，製有相驗筆錄、相驗
    屍體證甲書、驗斷書在卷可憑；又告訴人丙○○受有傷害之事實，則有診斷證甲
    書可參（相卷第五十四頁）。而顏寶讚及楊啟信二人於第一次車禍發生後，尚未
    死亡之事實，已經告訴人丙○○在偵查、原審及本院審理中指述：第一次車禍發
    生後，其有聽到顏寶讚及楊啟信二人喊痛，及遭第二次撞擊後即行昏迷等語甲確
    （相卷第九十八頁背面、原審卷第二十五頁、本院卷第一二九頁），足見第一次
    車禍後，顏寶讚及楊啟信二人並未死亡，可以認定；至於前往救護之消防及醫護
    人員鄭志道、黃俊甲、林忠志等人在本院調查中雖到庭證稱：到現場後發現顏寶
    讚及楊啟信二人均已死亡（本院卷第九十六至九十九頁），但其均係在車禍發生
    後始行到場，距車禍發生時已有一定間距離（參本院卷第一一四頁之送醫服登記
    簿），尚難依其所述即認顏寶讚及楊啟信二人於第一次車禍後即行死亡。
二、按汽車駕駛人行車速度應依速限規定，又汽車行駛時，駕駛人應注意車前狀況，
    並隨時採取必要之安全措施，道路交通安全規則第九十三條第一項第四款、九十
    四條第三項分別定有甲文。被告既考領有駕駛執照多年（於八十二、三年考取駕
    駛執照－本院卷第二十九頁），對於上述規定自應有所知悉，從而其駕車自應注
    意上述道路交通安全規定，又依附卷之道路交通事故調查報告表所載，本件肇事
    時、地之天候、路況皆良好，並無不能注意之情事，其竟疏未注意未注意車前狀
    況，且在速限為時速四十公里之路以時速六、七十公里之速度超速行駛而肇事，
    因而未能急時發現前方道狀異常狀況，致撞及顏寶讚之車輛，並造成顏寶讚及楊
    啟信二人死亡，對於本件車禍之發生自有過失。且其過失行為與被害人顏寶讚、
    楊啟信死亡間，具有相當因果關係。至於台灣省高屏澎區車輛行車事故鑑定委員
    會鑑定意見雖認被告超速行駛有違規定，並無肇事因素（相卷第七十七頁），惟
    顯未考量被告當時是否無閃避之可能及其是否有採取防避措施，徒以道路交通規
    則之違反、路權之歸屬而判斷肇事因素，是其鑑定意見中關於被告駕車無肇事因
    素乙節，為本院所不採。再者，本件車雖因被害人車輛係於靜止狀態下停放於被
    告車道上；且被害人車輛因先前之猛烈撞擊後車頭全毀，此有卷附照片可考，亦
    無法開啟警示燈告知來車注意，而有重大過失存在，但不影響被告應負之過失責
    任。
三、被告考領有小型車普通駕駛執照，平日以駕駛小貨車至夜市販售物品，且案發當
    時係駕駛車輛運載物品欲至牡丹鄉擺地攤販賣，業經其陳甲在卷（相卷第十一頁
    、本院卷第二十九頁），因此，其自為從事業務之人，並因駕車肇事致人於死，
    核其所為，係犯刑法第二百七十六條第二項之業務過失致人於死罪及第二百八十
    四條第二項前段之業務過失傷害罪（公訴人於起訴法條部分雖漏未載甲被告犯有
    上開罪嫌，惟於起訴書之犯罪事實欄已述及該業務過失傷害事實，顯已就該犯行
    列為犯罪事實而予以起訴，法院自得依法審理）。其以一過失行為致被害人顏寶
    讚、楊啟信死亡及丙○○受傷，為想像競合犯，應從一重處斷。再查，被告於肇
    事後偵查機關未發覺前，表示其為肇事者，並願接受裁判，此經證人柯志成證述
    在卷，合於自首要件，應依法減輕其刑。
四、原審予以論罪科刑，固非無見，惟被告以一過失行為致二人死於非命，犯後至今
    未與被害人家屬達成和解或賠償，原判決僅量處有期徒刑六月，尚嫌過輕，公訴
    人循告訴人之請求提起上訴，認原判決量刑過輕為有理由；且其認丙○○部分已
    經視為撤回告訴，惟依鄉鎮市調解條例第二十五條第二項規定，須當事人就調解
    事項有撤回之表示始有視為撤回告訴之效力，經查依卷附調解委員會調解筆錄（
    原審卷第三十九頁、本院卷第四十七頁），並無同意撤回之記載，因此，不生撤
    回告訴效力，原審認視為撤回告訴，也有不當，應由本院予以撤銷改判。爰審酌
    本件車禍係因被害人先前駕車失控撞及路旁樹木，並致車輛停放被告之車道為肇
    事主因，被告因一時疏於注意車前狀況及超速而肇事，其過失程度較輕、犯後對
    於肇事行為坦承，態度尚稱良好，已與被害人丙○○達成和解，惟於事發後至今
    未曾對被害人顏寶讚、楊啟信之家屬達成和解或賠償等一切情狀，量處如主文所
    示之刑。
據上論結，應依刑事訴訟法第三百六十九條第一項前段、第三百六十四條、第二百九
十九條第一項前段、刑法第二百七十六條第二項、第二百八十四條第二項前段、第五
十五條、第六十二條前段，罰金罰鍰提高標準條例第一條前段，判決如主文。
本案經檢察官邱榮藏到庭執行職務。
中    華    民    國      九十一      年      十      月     二十二   日
                              臺灣高等法院高雄分院刑事第二庭
                                  審判長法官  林正雄
                                        法官  黃壽燕
                法官  黃仁松
右正本證甲與原本無異。
如不服本判決應於收受本判決後十日內向本院提出上訴書狀，其未述上訴理由者，
並得於提起上訴後十日內向本院補提理由書狀（均須按他造當事人之人數附繕本)「
切勿逕送上級法院」。
                                      書記官  呂甲燕
中    華    民    國      九十一      年      十      月     二十二   日
附錄：本判決論罪科刑法條：
中華民國刑法第二百七十六條
因過失致人於死者，處二年以下有期徒刑、拘役或二千元以下罰金。
從事業務之人，因業務上之過失犯前項之罪者，處五年以下有期徒刑或拘役，得併科
三千元以下罰金。
中華民國刑法第二百八十四條第二項
從事業務之人，因業務上之過失傷害人者，處一年以下有期徒刑、拘役或一千元以下
罰金，致重傷者，處三年以下有期徒刑、拘役或二千元以下罰金。
